臺灣高等法院民事裁定
抗　告　人　甲○○
　　　　　　乙○○
　　　　　　丙○○
　　　　　　戊○○
　　　　　　丁○○
上列抗告人因與相對人臺灣臺北地方法院、臺灣土地銀行股份有
限公司、己○○等間國家賠償事件 ，對於中華民國93年10月8日
臺灣臺北地方法院93年度國字第26號裁定提起抗告，本院裁定如
下：
    主  文
原裁定廢棄。
    理  由
一、原法院以：本件抗告人提起國家賠償事件，訴訟標的價額核
    定為新臺幣 (下同)98,885,162 元，應徵第一審裁判費882,
    232元，抗告人僅繳納21,790元，尚欠860,442，茲限抗告人
    於裁定送達7日內補繳，逾期不繳即駁回其訴等語。
二、本件抗告意旨略以：伊等於原法院起訴之意旨，係主張臺灣
    臺北地方法院77年度民執荒字第7845號返還無權占有土地執
    行事件所依據之執行名義即臺灣臺北地方法院75年度重訴字
    第 434號民事確定判決效力並不及於第三人陳鵠及興利汽車
    工廠即臺北市○○路44之1號業主 ，惟相對人竟依該判決對
    之為強制執行，而致伊等權利遭受侵害，伊等自得請求國家
    賠償。故本件訴訟之主訴訟標的為臺灣臺北地方法院77年度
    民執荒字第7845號返還無權占有土地執行事件對第三人陳鵠
    及興利汽車工廠即臺北市○○路44之1 號業主無執行名義，
    伊等損害賠償之請求則係屬民事訴訟法77條之2第2項規定之
    一訴附帶請求之損害賠償，不應合併計算其價額。兩造對於
    臺灣臺北地方法院 75年度重訴字第434號民事判決效力是否
    及於第三人陳鵠及興利汽車工廠即臺北市○○路 44之1號業
    主既有爭執，即有確認之必要，而伊等亦已提起確認之訴，
    此觀諸伊等提出之起訴狀及民國 (下同)93年10月5日民事補
    述狀中主張「臺灣臺北地方法院77年度民執荒字第7845號強
    制執行事件根本沒有執行名義 (即臺灣臺北地方法院75年度
    重訴字第434號民事判決非執行名義)」而請求法院判決，此
    顯為伊等主張之主訴訟標的，原裁定逕依伊等自述之物品價
    額核定本件訴訟之訴訟標的價額，顯有違誤。另伊等並未起
    訴請求相對人按月給付住家費5,000.000元 ，原裁定謂伊等
    請求相對人按月給付住家費5,000.000元 ，亦有違誤等語。
三、按核定訴訟標的之價額，以起訴時之交易價額為準；無交易
    價額者，以原告就訴訟標的所有之利益為準，民事訴訟法第
    77條之1第2項定有明文。又按依傳統訴訟標的理論，訴訟標
    的為原告主張之法律關係，利息或其他孳息、損害賠償、違
    約金或費用，與其主張為訴訟標的之主法律關係，原為各別
    之法律關係，亦即不同之訴訟標的，其經濟上之利益，亦無
    競合或有選擇之情形，本應合併計算其訴訟標的之金額或價
    額。惟有關訴訟費之法律以此項附帶請求，難為正確之計算
    ，乃於民事訴訟法除於第77條之2第1項規定：「以一訴主張
    數項標的者，其價額合併計算之。但所主張之數項標的互相
    競合或應為選擇者，其訴訟標的價額，應依其中價額最高者
    定之。」外，並於同條第 2項規定：「以一訴附帶請求其孳
    息、損害賠償、違約金或費用者，不併算其價額。」而專以
    主訴訟標的之金額或價額定之。所謂「附帶主張」，自必有
    以之為主之法律關係存在，而為附隨之請求，亦即兩者之間
    有主從或牽連關係，並於同一訴訟程序主張者而言，若無此
    關係或雖有此關係而係分別起訴，或僅就利息等之請求單獨
    起訴者，則無上述民事訴訟法第77條之2第2項規定之適用。
四、經查：本件抗告人係依國家賠償法、侵權行為之法律關係，
    提起本件訴訟，請求相對人負連帶損害賠償責任，依其起訴
    狀所載，其訴之聲明為：「一、相對人應連帶返還抗告人臺
    北市○○路44之1號1/2房屋面積 (即75坪) ，如不能返還時
    ，應以金錢 (證一)連帶賠償抗告人 ，並應給付抗告人自91
    年7月26日起至清償日止按年息5%計算之利息 。二、相對人
    應連帶返還抗告人所有臺北市○○路 44之1號所有物品動產
    (證二)，及抗告人遭相對人無執行名義不法侵權所受之損害
    (證三)；如不能返還時，應以金錢 (證四) 連帶賠償抗告人
    ，並應給付抗告人自91年7月26日起至清償日止按年息5% 計
    算之利息。三、相對人臺灣臺北地方法院、己○○應連帶給
    付各抗告人甲○○、乙○○、戊○○身體自由損害金3,000,
    000元，並應給付此抗告人自91年7月26日起至清償日止按年
    息5%計算之利息」 (見原審卷第4、105、143頁)，嗣於93年
    9 月6日抗告人又提出陳報狀，陳稱 ：「檢呈起訴狀之證一
    、證二、證三、證四。證一：房屋面積75坪30,000,000元。
    ‥‥證二及證四：(1)美豐電器行20,000,000元；(2)印刷機
    1,200,000元；(3)古董太師棹椅300,000元；(4)沙發200,00
    0元；(5)食具300,000元；(6)床具600,000元；(7)大型書棹
    350,000元；(8)神棹神器200,000元；(9)書櫃20,000元；(1
    0)衣櫃30,000元；(11)書籍200,000元；(12)衣服200,000元
    ；(13)縫紉機40,000元；(14)電冰箱30,000元；(15)閉路電
    視200,000元；(16)收銀機150,000元；(17)照相機30,000元
    ；(18)攝影機30,000元；(19)金錶600,000元；(20)手錶20,
    000元；(21)冷氣機20,000元；(22)蠶絲被毯70,000元；(23
    )燕窩50,000元；(24)集郵3,000,000元；(25)現金1,000,00
    0元；(26)黃金4,000,000元；(27)金幣7,000,000元；(28)
    大清龍幣1,000,000元；(29)日本銀幣1,000,000元；(30)銀
    幣1,000,000元；(31)陳鵠、陳高好之遺物3,000,000元等等
    。證三、證四：(1)對抗告人每人慰藉金2,000,000元；(2)
    因本案不法執行致遭課稅捐滯納金80,000元；(3)自91年7月
    26日起至本案清償之日應按月給付抗告人住家費50,000元；
    (4)無執行名義不法執行2,615,162元」 (見原審卷第114 至
    117頁)。由此可知，本件抗告人請求權基礎均以國家賠償、
    侵權行為法律關係為主張之依據，且所提出之各項應受判決
    事項之聲明間並無主從關係存在，揆諸上開說明，應無民事
    訴訟法第77之2第2項規定之適用。惟本件抗告人請求應受判
    決事項之聲明第一、二、三項部分之訴訟標的價額應分別為
    30,000,000元、59,835,162元【按以抗告人所列各動產現值
    計算，合計為45,840,000元，再加上抗告人請求金錢賠償總
    額即2,000,000元×5個人﹢80,000元﹢50,000元×26個月 (
    自91年7月26日起算至93年9月26日止)﹢2,615,162元﹦13,9
    95,162元，總計59,835,162元】、9,000,000元 ，核計本件
    訴訟標的價額為98,835,162元，應徵之第一審裁判費為881,
    792元。從而 ，原法院核定本件訴訟標的價額98,885,162元
    ，顯有未合。抗告意旨指摘原裁定不當，其理由雖然不當，
    但有關訴訟標的價額乃法院職權核定事項，原裁定之核定既
    有錯誤，本院仍應廢棄之，並發回原法院更為裁定。
五、據上論結，本件抗告為有理由，爰裁定如主文。
中　　華　　民　　國　　94　　年　　9 　　月　　29　　日
                  民事第16庭審判長法  官  黃騰耀
                                  法  官  李媛媛
                                  法  官  許文章
正本係照原本作成。
本裁定除以適用法規顯有錯誤為理由，並經本院許可外，不得再
抗告。如提起再抗告，應於收受後10日內委任律師為訴訟代理人
向本院提出再抗告狀。並繳納再抗告費新台幣1000元。
中　　華　　民　　國　　94　　年　　10　　月　　4 　　日
　　　　　　　　　　　　　　　　　書記官  陳明俐
